臺灣臺北地方法院交通事件裁定　　　　　　　　　　　九十年度交聲字第四○一號
　　異議人即
　　受處分人　甲○○
右列受處分人因違反道路交通管理處罰條例案件，對於臺北市交通事件裁決所中華民
國九十年四月二十五日所為之處分（原處分案號：北市裁三字第駕裁二二－ＡＢＶ○
七二九六七號），聲明異議，本院裁定如左：
    主      文
原處分撤銷。
甲○○汽車駕駛人，行經有燈光號誌管制之交岔路口闖紅燈，處罰鍰銀元陸佰元即新
台幣壹仟捌佰元，並予記違規點數點。
    理      由
一、按汽車駕駛人，行經有燈光號誌管制之交岔路口闖紅燈者，處新臺幣（以下同）
    一千八百元以上五千四百元以下罰鍰，道路交通管理處罰條例（民國九十年一月
    十七日總統修正公之道路交通管理處罰條例部分條文，其施行日期依同條例第九
    十三條規定須由行政院以命令定之，而行政院係於九十年四月三日以臺九十交字
    第０一九三一七號令發布修正後之該條例自九十年六月一日起施行，故以下所述
    及之本條例，如無特別註明，乃係修正生效後之新法，而於敘述上如係九十年一
    月十七日修正，同年六月一日生效施行前之該條例，則會在該條例下加註【舊法
    】以資辨明，先予敘明）第五十三條定有明文，而汽車駕駛人駕駛汽車違反道路
    交通管理處罰條例第五十三條規定者，除應依該條所規定之罰鍰處罰外，並予記
    違規點數三點，道路交通管理處罰條例第六十三條第一項第三款亦定有明文。
二、本件受處分人即異議人甲○○於九十年二月五日上午二時許，駕駛車號ＤＲ－七
    一七一號自用小客車，沿臺北市○○○路由西向東行駛，行經忠孝東路與敦化南
    路設有燈光號誌管制之交岔路口，闖紅燈右轉行駛，而為在該處附近執行巡邏勤
    務之臺北市政府警察局保安警察大隊（以下稱北市保警大隊）員警黃俊雄當場發
    現駕駛警車追趕後攔停，而以受處分人有違反前揭道路交通管理處罰條例第五十
    三條（舊法）規定之行為掣單舉發，嗣受處分人於舉發通知單上所載應到日期前
    向原處分機關提出申訴，經原處分機關請舉發單位即北市保警大隊調查結果，仍
    認受處分人有前開違規行為，原處分機關乃依道路交通管理處罰條例第五十三條
    、第六十三條第一項第三款（舊法）規定於九十年四月二十五日從輕裁處異議人
    罰鍰一千八百元並予記違規點數三點。
三、訊據受處分人固坦承於上開時地駕駛上開車號汽車沿臺北市○○○路由西往東方
    向行駛至敦化南路口之事實，惟否認有闖紅燈之違規行為，並辯稱略以：燈號是
    在我行進中變換的，既然已經變為紅燈，無法直行忠孝東路，只好右轉敦化南路
    ，執勤員警一直駕駛警車在我右後方行駛，對於燈號的變換，他很清楚云云。惟
    查：受處分人於前述時間駕駛前揭車號自用小客車，沿臺北市○○○路四段由西
    向東行駛至敦化南路口，是時忠孝東路行駛方向已顯示紅燈，受處分人卻因車速
    太快而無法停住，且內車道停有乙部自用小客車，乃違規闖紅燈前進至路口一半
    即右轉向敦化南路行駛，經開單員警黃俊雄於執勤時發現駕駛警車追趕後當場攔
    停舉發等情，有北市保警大隊九十年三月二十三日北市警保大行字第九○六○五
    一三五○○號函附卷可憑，參以本件舉發員警黃俊雄一直駕駛警車在受處分人右
    後方行駛等情，既此為受處分人到庭陳述並記明筆錄在卷，則誠如受處分人所言
    ，員警黃俊雄對於當時燈號的變換很清楚，應不致誤判，是北市保警大隊上揭函
    文所述「是時忠孝東路行駛方向已顯示紅燈，受處分人卻因車速太快而無法停住
    ，且內車道停有乙部自用小客車，乃前進至路口一半即違規闖紅燈右轉向敦化南
    路行駛」等情，應堪採信，從而本件異議人僅空言稱並未闖紅燈，尚難認其辯解
    為可採，本件事證明確，受處分人之違規行為堪以認定。
四、綜上所述，受處分人確有在前揭時地駕駛前述車號汽車闖紅燈行駛之違規行為，
    從而原處分機關依前揭道路交通管理處罰條例（舊法）第五十三、第六十三條第
    一項第三款規定從輕裁處異議人罰鍰一千八百元併予記違規點數三點，固非無見
    ，惟如前所述，九十年一月十七日總統修正公之道路交通管理處罰條例第五十三
    條規定，已於同年六月一日生效施行，新法第五十三條之規定除就罰鍰之金額由
    銀元六百元以上一千二百元以下換算為新台幣之金額，並冠以新台幣字樣而作修
    正外，並由原先最高得處罰三千六百元之罰鍰修正為最高得處五千四百元之罰鍰
    ，此修正前後之法律顯有不同，應認係屬法律之變更（本院卷附司法院第二廳八
    十一年十一月五日（八一）廳刑一字第一六二九０號函覆台灣高等法院之法律座
    談會研究意見參照），原處分機關亦未及比較新舊法之適用而為處分，自有未洽
    ，本件受處分人之異議雖無理由，惟原處分既有未洽，自應由本院將原處分撤銷
    ，而現行之道路交通管理處罰條例第五十三條，其修正後之新法，如前所述與修
    正前之舊法比較結果，舊法顯有利於受處分人（因新法最高可處之罰鍰數額較舊
    法為高），依學者所認，行政罰在法律之適用上應有刑法第二條第一項「行為後
    法律有變更者，適用裁判時之法律。但裁判前之法律有利於行為人者，適用最有
    利於行為人之法律。」及稅捐稽徵法第四十八條之三「納稅義務人違反本法或稅
    法之規定，適用裁處時之法律。但裁處前之法律有利於納稅義務人者，適用最有
    利於納稅義務人之法律。」規定所揭示之「從新從輕」原則之類推適用（陳清秀
    著【依法行政與法律的適用】一文，收錄於翁岳生編【行政法】一書，第一七六
    頁至第一七九頁，八十七年三月版），本院自應適用修正生效前之舊法為本件之
    裁判，仍以受處分人有違反道路交通管理處罰條例（舊法）第五十三條規定之行
    為，依該條規定從輕裁處受處分人罰鍰銀元六百元即新台幣一千八百元，並依同
    條例第六十三條第一項第一款規定併予記違規點數三點如主文第二項所示，以資
    適法。
據上論斷，應依道路交通案件處理辦法第二十條前段，裁定如主文。
中      華      民      國    九十一    年      二    月    二十六      日
                                      臺灣臺北地方法院交通法庭
                                          法  官  曾  啟  謀
右正本證明與原本無異。
如不服本裁定，應於裁定送達後五日內向本院提出抗告狀。
                                          書記官  劉  芸  珊
中      華      民      國    九十一    年      二    月    二十六      日
